【裁判字號】    89,自,6
【裁判日期】    890221
【裁判案由】    詐欺
【裁判全文】
臺灣板橋地方法院刑事裁定                              八十九年度自字第六號
    自  訴  人  丙○○
                丁○○
                戊○○
                己○○
                庚○○
    自訴代理人  乙○○
    被      告  甲○○
右列被告因詐欺案件，經自訴人等提起自訴，本院裁定如左：
    主  文
自訴駁回。
    理  由
一、自訴意旨略以：被告甲○○明知自己已無資力，竟仍意圖為自己不法所有，並基
    於概括之犯意，採取以會養會之方式，先後於民國（下同）八十六年一月四日、
    八十七年三月二十一日，分別以自己及吳夏榮名義擔任會首，採取外標方式召集
    自八十六年一月四日至八十九年六月四日止及八十七年三月二十一日至九十年十
    二月二十一日止，會款均為新臺幣（下同）五千元，（第一次開標時則繳會金一
    萬元）會員連會首各為八十三會、九十一會，並分別於每月之四日、十九日及每
    月之六日、二十一日均在被告臺北縣永和市○○路一九二巷四弄三號四樓住處開
    標之互助會二會，而邀集自訴人己○○、丁○○、丙○○（以己○○之名義）等
    人參加上開第一互助會，及丁○○、戊○○、庚○○等人參加第二互助會，而自
    八十六年一月四日起及八十七年三月二十一日起至八十八年六月四日止，連續於
    上開開標地點，利用各互助會會員多未親自前往現場投標，且互不相識之機會，
    冒標上開合會，並向自訴人等活會會員謊稱該月份確已由其他會員得標，致使自
    訴人因此陷於錯誤，陸續向其交付活會之會款，被告連續以此方法詐得該月之會
    款再乘以當次活會會員人數之金額。嗣被告於八十八年六月四日宣布倒會，而停
    止上開二互助會，自訴人始知受騙，因認被告涉犯刑法第三百三十九條第一項詐
    欺取財罪嫌云云。
二、按犯罪事實應依証據認定之，無証據不得推定其犯罪事實，刑事訴訟法第一百五
    十四條定有明文。又按認定不利於被告之事實，須依積極證據，茍積極證據不足
    為不利於被告事實之認定時，即應為有利於被告之認定，更不必有何有利之證據
    ，最高法院著有三十年上字第八一六號判例甚明。復按於自訴案件第一次審判期
    日前，法院訊問及調查結果，如認為案件有刑事訴訟法第二百五十二條至第二百
    五十四條之情形者，得以裁定駁回其自訴，同法第三百二十六條第三項亦規定甚
    明。
三、本件自訴人丙○○等五人認被告涉犯詐欺取財罪嫌，無非係以被告上開二互助會
    停標之時間相同，且被告自停標後，不僅未向已得標之死會會員收取會款，以分
    配如自訴人等之活會會員，且對於上開二互助會已得標會員究係何人，亦語焉不
    詳無法詳細交代，並以互助會合約書影本二份資為論據。訊據被告甲○○堅決否
    認有何詐欺取財之犯行，於本院調查時辯稱：吳夏榮是伊弟弟，吳夏榮的會伊從
    未收過會錢，伊沒有冒標等語。經查本件自訴人雖指訴被告涉有冒標互助會之犯
    行，惟於本院調查時亦供陳不知被告冒標之時間、被冒標之會員及所得之金額等
    語在卷（見八十九年一月十九日訊問筆錄）。且自訴人之代理人乙○○律師於本
    院八十九年二月十一日庭訊時，復陳明並無自訴狀所指被告冒標及詐欺之證據等
    語（見該日訊問筆錄），故自訴人丙○○等人既無被告冒標等詐欺之積極證據可
    供本院調查，則渠等自訴意旨謂被告涉有詐欺犯行云云，核屬自訴人等人臆測推
    論之詞，自無可資採信之處。至於被告縱有自訴人等所指於停標後未收取死會會
    員會款之情事，亦僅屬被告未能履行合會契約收取會款義務之民事糾葛，宜循民
    事途徑解決。此外復查無其他積極證據足堪證明被告甲○○有自訴人丙○○等人
    所指訴之詐欺犯行，揆諸前項規定及判例之意旨，並無證據可資證明被告甲○○
    有何詐欺之犯行，故被告之犯罪嫌疑應有不足，依首開刑事訴訟法之規定，本件
    自訴應予駁回。
據上論斷，應依刑事訴訟法第三百二十六條第三項、第二百五十二條第十款，裁定如
主文。
中      華      民      國      八十九    年      二    月    二十一    日
                                臺灣板橋地方法院刑事第三庭
                                      法  官    陳志揚
右正本證明與原本無異。
如不服本裁定，應於裁定送達後五日內向本院提出抗告狀。
                                      書記官    陳慶樹
中      華      民      國    八十九    年     二     月    二十四    日


司法院資訊處製作；財團法人民間司法改革基金會備份。
